【裁判字號】    99,重上更(四),4
【裁判日期】    990429
【裁判案由】    傷害致死
【裁判全文】
臺灣高等法院花蓮分院刑事判決     99年度重上更(四)字第4號
上  訴  人
即  被  告  乙○○
選任辯護人  邱聰安律師
上訴人因傷害致死案件，不服臺灣臺東地方法院中華民國92年6
月13日90年度訴字第280號第一審判決（起訴案號：臺灣臺東地
方法院檢察署90年度偵字第48號），提起上訴，經最高法院第4
次發回更審，本院判決如下：
    主  文
原判決關於乙○○部分撤銷。
乙○○無罪。
    理  由
一、公訴意旨略以：乙○○（原名曾阿文）與余德光（業依傷害
    致死罪判處有期徒刑8年2月確定）、陳建年（業經判決無罪
    確定，已死亡）於民國89年12月19日晚上8時許，在臺東市
    ○○○街71巷12號與產業道路交岔路口附近，與酒醉之張新
    財相遇並發生爭吵，竟基於傷害犯意聯絡，由余德光持竹木
    ，乙○○及陳建年以拳腳，共同毆打、推倒張新財，使張新
    財受有左額頂部、右頂枕部、左胸部挫瘀傷，與左上臂、肘
    部擦傷等傷害，進而導致張新財顱內硬腦膜下出血，並因傷
    重於同年月22日上午0時，在行政院衛生署臺東醫院內不治
    死亡。因認乙○○與余德光、陳建年共同涉犯刑法第277條
    第2項之傷害致死罪嫌。
二、公訴人認被告乙○○涉犯上開罪嫌，無非以共犯陳建年於警
    詢、偵查中之陳述；證人尤櫻菊之陳述；及法務部法醫研究
    所90年2月26日90法醫所醫鑑字第0067號鑑定書、檢察官驗
    斷書等為主要論據。
三、訊據被告乙○○堅決否認涉犯上開犯行，辯稱：事發當天晚
    上7點多鐘，我是在陳建年家與他一起喝酒，余德光當時並
    沒有一起喝，我與余德光從小就不合，不可能在一起。喝酒
    的時候，陳建年說後面很吵，陳建年的媽媽在後院收衣服，
    也說後面很吵，我聽了以後就先跑過去後面看，當時我看到
    余德光與張新財二人在那裡大聲吵架互相叫罵，聲音很大，
    也有拉扯，余德光當時有拿棍棒朝張新財的上面打下去，我
    就衝上前把他們二人支開，張新財就倒在地上，因為他當時
    喝了很多酒。接著，陳建年也慢慢的從後面走過來，因為有
    機車要經過，所以我請陳建年把張新財扶起來，同時我就推
    余德光，叫他不要吵，趕快回去，這時候洪昇吉也過來了，
    還有洪昇吉的親戚也趕過來看，余德光本來要走，但是後來
    又回來騎機車把張新財載走，我就走路到洪昇吉家裡坐，因
    為當時洪昇吉家裡在辦喪事。張新財是我的堂叔，是我爸爸
    的堂弟，我沒有打他。陳建年當時已酒醉，且夜色昏暗，應
    看不清楚事故情形，其證稱打架之情形應不可採等語。
四、經查：
（一）共犯陳建年雖於警詢、偵查中供稱：89年12月19日20時許
      ，在我家臺東市○○○街71巷12號後方產業道路，看見張
      新財遭余德光及乙○○毆打，余德光拿木棍打張新財的頭
      部肩膀，乙○○用拳頭打張新財的背部及頭部，用腳踢張
      新財的背部和肩膀。當日下午5時左右，我與余德光、乙
      ○○在我家臺東市○○○街71巷12號前喝酒，約至20時左
      右，余德光及乙○○就騎機車離開，我則入屋內看電視，
      約10幾分鐘，就聽見屋後有人吵架，我立即屋後察看，看
      見余德光、乙○○兩人在毆打張新財，我立即上前阻止，
      並扶張新財至路邊，後來余德光就騎車載張新財走了等語
      。復於90年1月3日偕同臺東縣警察局臺東分局警員至上開
      處所指認，且繪製現場圖1紙及照片4幀在卷。惟共犯陳建
      年嗣於原審已改稱：當天我要上廁所的時候，有聽到我家
      後面有聲音，因為我家離現場還有一塊地，只有聽到聲音
      ，看不到，聽一下子我就回到屋子裡面去；之前警訊是警
      察講給我聽，我才知道的，所以才照警察的話來講等語。
      前後供述並不一致，所為不利被告之供述，在未查明與事
      實相符前，仍不得作為被告有罪判決之唯一證據。
（二）觀乎卷內證人丁洪良妹、王國璋所述：89年12月間，因洪
      昇吉之父過世，在臺東市○○里○○○街61號辦理喪事，
      曾於89年12月19日傍晚時分，看到余德光、乙○○及被害
      人在該處，惟該三人究係何時離開，並不清楚等語；及證
      人洪昇吉於原審所稱：當天有看到余德光、乙○○，不過
      什麼時候來，什麼時候走，我不清楚，當天吃飯的時間大
      約是下午5、6點，但沒有印象余德光、乙○○有一起用餐
      ，至於余德光在該處多久，無法確定，但他有進進出出等
      語；暨證人馬智輝於警詢中所稱：我係當天晚上10時、11
      時許左右離開的，離開時余德光、乙○○還在洪昇吉家等
      語。均無一能佐證共犯陳建年上開不利於被告之陳述與事
      實相符。
（三）證人高櫻菊雖於原審指稱：我當時有經過案發現場，見被
      害人遭人以棍子毆打等情；另原審於92年4月15日勘驗現
      場時，證人高櫻菊所指其看見被害人被打之地點，雖亦與
      共犯陳建年所指認之地點相符。惟證人高櫻菊為瘖啞人，
      原審選任之通譯吳明泉亦為瘖啞人。本院上訴審詢以吳明
      泉：你是如何與證人高櫻菊溝通？吳明泉以書寫方式回答
      ：證人高櫻菊之手語與我無法溝通。（那你如何翻譯給原
      審的法官知道證人高櫻菊當時在說什麼？）她所比的手語
      給我看，我並不清楚，她說她那時候喝醉了，不知道什麼
      事等語。顯見原審所選任之通譯吳明泉，並非適任之通譯
      。則原審依吳明泉通譯所製作之筆錄能否顯示證人高櫻菊
      之意思，頗滋疑義。況證人高櫻菊在原審所稱：斷手之人
      為余德光（事實是陳建年），本案發生的時間是晚上6時
      ，均與事實不符。本院上訴審選任有手語專長之通譯謝麗
      華（時任花蓮縣新城國中校長），同至案發現場訊問證人
      高櫻菊結果，高櫻菊表示：案發當天並未經過案發現場，
      是走別條路，未見過死者張新財等語。又高櫻菊引導受命
      法官實際踏勘當日行經之路線，亦未經過案發地點等情，
      有本院上訴審勘驗筆錄可憑。則見證人高櫻菊所為之供述
      ，亦未能佐證證人陳建年不利被告之證詞與事實相符。
（四）再被害人張新財於91年12月19日返回住處休息後，迄翌日
      下午2時許，經其姊甲○○發現陷入昏迷不醒，背部有大
      量血跡，隨即送往行政院衛生署臺東醫院急救，經診斷為
      頭部外傷併頭皮淤傷，胸壁挫傷及硬腦膜下出血，急救無
      效，不治死亡等情，雖據證人甲○○於警詢、偵查中供述
      明確，且有行政院衛生署臺東醫院診斷書1紙在卷佐證。
      又被害人張新財之死因，經送請法務部法醫研究所鑑定結
      果認為：死者死亡時在頭顱部與胸部有外傷，並有外傷性
      顱內出血及胸腔積血，均可由毆打（他為）與自行跌倒（
      自為）所造成；雖亦有法務部法醫研究所90年3月12日90
      理字第0405號函及所附90法醫所醫鑑字第0067號鑑定書在
      卷足憑。另卷附檢察官督同法醫師顏國順解剖被害人屍體
      之解剖報告雖載明：被害人頭部嚴重撞擊後，右額頂顳
      部硬腦膜下出血，兩肺外傷併胸內出血；認較有可能被
      人擊打後所致等旨（相驗卷第51頁）。證人即法醫師顏國
      順於原審並證稱：一般如自行跌倒，頭部受傷位置應在枕
      部、兩側或前面，手部則會傷在手臂，不會傷在腋下，由
      死者張新財受傷情形在頭頂部，左腋下亦有五〤四公分之
      挫傷瘀血，且頭頂之傷也沒有灰塵及細石子，自卷內解剖
      照片可看到死者顱內出血很嚴重，跌倒的話不會造成這麼
      大的出血量等情，研判應係遭外力打擊所造成，看起來像
      是棍棒傷等語（原審卷第158、159）。惟上開證述、鑑定
      及解剖報告，頂多僅能證明被害人張新財遭外力打擊造成
      死亡。至於是否因被告毆打所造成，仍無積極之證據得以
      證明，自不能採為不利於被告之證據。
（五）又被害人張新財之胞姊妹甲○○、張麗美及胞弟張培清，
      出具證明書予本院，陳稱：張新財之死亡，經查與被告乙
      ○○沒有關係，無請求賠償之問題等語；復提出系統表證
      明被告與被害人為叔姪關係，有證明書及系統表各1紙在
      卷可稽。雖非絕對能證明被告未參與本案之犯行；惟其等
      願意出具證明及系統表，似可說明被告與被害人及其胞姊
      妹、胞弟間平日之感情不錯，並無怨隙。則被告並無毆打
      張新財致死之動機，亦可認定。被告所辯，可以採信。
五、綜上所述，本件並無證據足資證明被告有公訴人所指之犯行
    。原審失察，遽予論罪科刑，尚有未合。被告上訴否認犯罪
    ，為有理由。原判決關於被告乙○○部分應予撤銷，並為被
    告無罪之諭知。
據上論斷，應依刑事訴訟法第369條第1項前段、第364條、第301
條第1項前段，判決如主文。
本案經檢察官丙○○到庭執行職務。
中    華    民    國    99    年    4     月    29    日
                  刑事庭審判長法  官  謝志揚
                              法  官  張健河
                              法  官  林慶煙
以上正本證明與原本無異。
如不服本判決，應於收受送達後10日內向本院提出上訴書狀，其
未敘述理由者，並得於提起上訴狀後10日內向本院補提理由書（
均須按他造當事人之人數附繕本）「切勿逕送上級法院」。
告訴人或被害人如對於本判決不服者，應具備理由請求檢察官上
訴，其上訴期間之計算係以檢察官收受判決正本之日期為準。
中    華    民    國    99    年    4     月    29    日
                              書記官  林明智

司法院資訊處製作；財團法人民間司法改革基金會備份。
